臺灣臺中地方法院刑事判決　　　　　　　　　　　　　九十年度訴字第三四三號
　　公　訴　人　臺灣臺中地方法院檢察署檢察官
　　被　　　告　乙○○
　　選任辯護人　高進棖
右列被告因偽造有價證券等案件，經檢察官提起公訴（九十年度偵續字第二００號）
，本院判決如左：
    主  文
乙○○意圖供行使之用，而偽造有價證券，處有期徒刑壹年捌月，緩刑伍年，緩刑期
內付保護管束。
偽造之支票壹張（發票人：甲○○、付款人：中興商業銀行西屯分行、帳號：四六七
三一號、發票日：八十八年八月十日、票號：ＡＭＴ0000000號、金額新台幣
貳萬貳仟元），沒收。
    事  實
一、乙○○原任職於甲○○所開設位於台中市○○路○段八五之十六號之華信家具行
    ，擔任會計之工作，二人並為同居男女朋友之關係，平日均由甲○○授權乙○○
    簽發支票予往來廠商。民國八十八年五月間起至同年六月十日間某日，乙○○意
    圖為自己不法之所有，利用職務之便，竊取甲○○所有以中興商業銀行西屯分行
    為付款人、帳號四六七三一號、票號ＡＭＴ0000000號之空白支票一張（
    下稱系爭支票），並盜用甲○○之印章蓋於發票人處，得手後據為己有。嗣於八
    十八年六月十日，乙○○僱工裝設其位於台中市○○區○○路三０一巷二二弄三
    四號七樓住處之窗簾，費用新台幣（下同）二萬三千元，除已付訂金一千元外，
    餘款二萬二千元，乙○○未經甲○○之授權或同意，擅自在系爭支票填寫二萬二
    千元為面額、八十八年八月十日為發票日，而偽造完成系爭支票，並以該支票交
    付不知情之窗簾承包商鍾建華，而行使之。迨系爭支票屆期經鍾建華提示付款，
    經中興商業銀行西屯分行於八十八年八月十一日通知甲○○補足存款，因甲○○
    發現系爭支票非其本人所簽發而辦理掛失止付，經臺中縣警察局豐原分局通知鍾
    建華到案說明，甲○○始查知上情。
二、案經甲○○訴由台中縣警察局豐原分局報請臺灣臺中地方法院檢察署檢察官偵查
    起訴。
    理  由
一、訊之被告乙○○固承認於系爭支票上填寫面額、發票日期，及將系爭支票交付案
    外人鍾建華用以支付窗簾費用之事實，惟矢口否認有何竊盜或偽造有價證券之犯
    行，辯稱：伊曾在告訴人甲○○經營之華信家具行擔任會計，原並與告訴人為男
    女朋友關係，但在八十八年五月間雙方即已分離，且自八十八年五月間起，伊即
    未再至華信家具行上班，系爭支票係告訴人於支票到期日前二個月左右，前往伊
    位於臺中市○○區○○里○○路三０一巷廿二弄三四號七樓住處，向伊調借現金
    二萬二千元時所交付，告訴人並叫伊自行在票面上填載與借款額同數之票面金額
    及發票日，八十九年三月十六日伊向台灣台中地方法院請求告訴人給付票款，未
    合併請求系爭支票二萬二千元之款項，係因告訴人積欠伊一百二十八萬元，能要
    回來就不錯了，伊不在乎這二萬二千元，並無竊盜及偽造有價證券之犯行云云。
    惟查：
  (一)右揭被告如何竊取系爭支票，偽填面額及發票日，並持交案外人鍾建華之事實，
    業據告訴人甲○○於偵、審中指訴綦詳，且有掛失止付通知單、系爭支票及退票
    理由單影本各一份附卷可稽。
  (二)被告雖辯稱：伊自八十八年五月間起，即未至華信家具行上班，告訴人於八十八
    年六月上旬某日，先以電話與伊聯繫後，前往伊位於臺中市○○區○○里○○路
    三０一巷廿二弄三四號七樓住處，持系爭支票向伊借款，並稱要借二萬多元，當
    時伊因身上款項不足二萬元，乃轉向同住之姐姐廖于嘉調借，廖于嘉當場交付伊
    約五、六千元後，伊即將所湊得總計二萬二千元之現款借與告訴人，告訴人叫伊
    自行在系爭支票上填載發票日及借款金額云云，並舉其姐廖于嘉為證。然查，經
    檢察官隔離訊問結果，證人廖于嘉證稱：告訴人於借錢當天不斷打電話要求借錢
    ，被告並未答應，告訴人自己就跑來了，告訴人說最少要借二萬元等語，被告則
    供稱：八十八年六月中旬某日，告訴人先來電告知，如不答應借錢，則後面的支
    票都會跳票，伊有同意借給他等語，證人廖于嘉與被告所言，顯有不同。且證人
    廖于嘉對於借款金額究為五千元或六千元，並未能確定。況被告自陳於八十八年
    五月間即因與告訴人交惡而離職，衡諸常情，被告於自身現款不足之情況下，豈
    有再向廖于嘉借款予告訴人之理，是證人廖于嘉證詞是否真實，誠屬可疑。雖被
    告另辯稱：因告訴人表示如不應允借錢，則告訴人之前向被告借錢所開出的支票
    都要讓它跳票云云，然被告係成年女子，且曾與告訴人關係密切，豈會不明白告
    訴人如連二萬元都付不出來，又豈會支付之前所簽發之一百二十八萬元借款支票
    ？是被告所辯係告訴人持系爭支票向其借款一節，尚難遽信。又經本院向中興商
    業銀行西屯分行調取系爭支票前後票號之支票影本顯示，自票號ＡＭＴ0000
    000起至票號ＡＭＴ00000000止總計十九張支票，其中ＡＭＴ000
    0000至ＡＭＴ0000000、ＡＭＴ0000000至ＡＭＴ00000
    00、ＡＭＴ0000000至ＡＭＴ0000000等十二張支票，均為被告
    所簽發，此經被告供認在卷，且有支票影本十九張在卷可佐。參以，告訴人於審
    理中陳稱其係依序簽發支票等情，足證被告取得系爭支票時，仍在華信家具行任
    職，否則其如何簽發前述十餘張支票，亦可證被告所辯其自八十八年五月間起，
    即未至華信家具行上班云云，顯與事實不符。
  (三)經檢察官安排被告與告訴人接受測謊，被告對系爭支票是甲○○交給的之問題，
    經測試呈情緒波動之反應，研判有說謊；告訴人對I、渠沒有將系爭支票交給乙
    ○○；II、系爭支票上渠的印文不是渠蓋上去的等問題，經測試均無情緒波動反
    應，研判未說謊，此有法務部調查局（九０）陸（三）第00000000號鑑
    定通知書在卷可稽。
  (四)被告雖又辯稱：參諸告訴人於九十年四月十七日偵查筆錄指稱：「有時被告會把
    支票帶回家，那時候我與被告同居關係，有同意他把支票帶回家」，以及告訴人
    於本院審理時陳稱：「是的，我平常有要被告開具支票」，可知告訴人有授權被
    告概括簽發支票之權限云云。然查，告訴人平日雖有授權被告簽發支票之事實，
    惟必以告訴人同意付款者為限，殊無可能概括授權被告得任意簽發支票。而系爭
    支票並非告訴人授權被告簽發等情，業據告訴人於審理中指訴明確。又系爭支票
    之面額剛好是二萬二千元，與被告欲付予案外人鍾建華之窗簾費用相同，且發票
    日期又剛好為施工完成後二個月整，有系爭支票影本在卷可稽，顯見被告係為支
    付窗簾費用而簽發系爭支票。
  (五)被告雖另辯稱：從中興商業銀行西屯分行所提供之交易明表來看，系爭支票提示
    當日，告訴人分二次存入一萬二千元及二萬二千元（轉帳），且當天對於系爭支
    票之款項，係先轉款支出後，又轉回來，可見應係兌現後，告訴人始為止付，由
    此可知：(1)系爭支票提示當天並無告訴人所謂「存款不足」之情事，既無存款不
    足，即無所謂「銀行人員打電話通知」後始知支票遺失一事。(2)當天告訴人曾有
    親自前往存款現金存款一萬二千元之情形，可見其係主動且故意申報遺失。(3)當
    天有一筆二萬二千元之轉帳存款，與支票款完全相同，此外復無相近之款項支出
    ，則顯然告訴人最初有意讓支票兌現，後來又反悔始申報遺失云云。然查，系爭
    支票於八十八年八月十日提示，中興商業銀行西屯分行曾有通知存戶甲○○存款
    不足等情，業經中興商業銀行西屯分行於九十一年三月五日以（九十一）興西屯
    字第０００一七號函覆屬實。徵諸告訴人於九十一年五月二十一日本院審理時指
    稱：系爭支票到期當天，因為銀行通知伊存款不足，要伊補足存款，伊就去補存
    款，後來伊發覺不對，所以才對系爭支票辦理掛失止付；現金止付的時候，豐原
    分局通知伊做筆錄，找到提示的人，伊看票面資料，發現那不是伊所簽發的，才
    知道是被告交付支票給提示的人；八十八年六月間，伊是發現系爭支票不知道開
    給何人，因為店裡面只有伊一個人在忙，伊一直在追查支票，等到到期那天，查
    到是何人提領，才去報案等語。足證告訴人於系爭支票提示付款當日，確係經銀
    行通知存款不足而先補足存款，嗣因發覺系爭支票非其所簽發，乃辦理掛失止付
    ，並非告訴人原即知悉系爭支票屆期且有意使其兌現，後來反悔始又蓄意申報遺
    失。
  (六)綜上所述，被告辯稱：系爭支票係伊與告訴人分離後，告訴人持系爭支票向伊調
    借現金云云，係事後卸責之詞，不足採信。本案應係被告於八十八年五月間起至
    同年六月十日間某日，利用職務之便，竊取告訴人所有系爭支票，並盜用告訴人
    印章，嗣於八十八年六月十日，偽填二萬二千元為面額，八十八年八月十日為發
    票日後，持交案外人鍾建華而行使之。事證明確，被告犯行堪以認定。
二、核被告所為，係犯刑法第三百二十條第一項之竊盜罪及同法第二百零一條第一項
    之偽造有價證券罪。被告盜用印章係偽造有價證券之階段行為，又行使偽造有價
    證券之低度行為，復為偽造之高度行為所吸收，均不另論罪。被告所犯上開二罪
    間，有方法目的之牽連關係，為牽連犯，應依刑法第五十五條後段之規定，從一
    重依偽造有價證券罪處斷。查被告因一時失慮，致罹重典，且本案被告僅偽造系
    爭支票一張，面額亦僅二萬二千元，倘科以法定最低度之刑，實屬過重，本院衡
    其犯罪情狀在客觀上足以引起一般同情，依刑法第五十九條規定，酌量減輕其刑
    。爰審酌被告犯罪動機係因與告訴人有財務糾紛，告訴人另積欠被告一百餘萬元
    ，及被告犯罪之手段、所生危害，暨犯罪後猶飾詞卸責等一切情狀，量處如主文
    第一項所示之刑。末查被告前未曾受有期徒刑以上刑之宣告，有臺灣臺中地方法
    院檢察署刑案資料查註紀錄表及台灣高等法院被告全國前案紀錄表各一份附卷可
    憑，其經此教訓，當知警惕而無再犯之虞，本院綜核各情，認其所宣告之刑，以
    暫不執行為適當，併予宣告緩刑五年，緩刑期內並付保護管束，以啟自新。至偽
    造之系爭支票一張，應依刑法第二百零五條之規定，宣告沒收之。
據上論斷，應依刑事訴訟法第二百九十九條第一項前段，刑法第二百零一條第一項、
第三百二十條第一項、第五十五條、第五十九條、第七十四條第一款、第九十三條第
一項、第二百零五條，罰金罰鍰提高標準條例第一條前段，判決如主文。
中      華      民      國      九十一      年      七      月    十八  日
                                    臺灣臺中地方法院刑事第一庭
                                        法  官  陳  文  燦
右正本證明與原本無異。
如不服本判決，應於送達後十日內向本院提出上訴狀（須附繕本），上訴於台灣高等
法院台中分院。
                                        書記官
中      華      民      國      九十一      年      七      月    十八  日
附錄論罪科刑法條
刑法第二百零一條：
意圖供行使之用，而偽造、變造公債票、公司股票或其他有價證券者，處三年以上十
年以下有期徒刑，得併科三千元以下罰金。
行使偽造、變造之公債票、公司股票或其他有價證券，或意圖供行使之用，而收集或
交付於人者，處一年以上七年以下有期徒刑，得併科三千元以下罰金。
刑法第三百二十條第一項：
意圖為自己或第三人不法之所有，而竊取他人之動產者，為竊盜罪，處五年以下有期
徒刑、拘役或五百元以下罰金。
